【裁判字號】    95,交聲,471
【裁判日期】    950929
【裁判案由】    聲明異議
【裁判全文】
臺灣高雄地方法院交通事件裁定         95年度交聲字第471號
原處分機關  高雄市政府
異  議  人
即受處分人  甲○○
上列受處分人因違反道路交通管理處罰條例案件，對於高雄市政
府95年6 月2 日所為之處分（原處分：高市府交裁字第裁32-Z00
000000號），聲明異議，本院裁定如下：
    主  文
異議駁回。
    理  由
一、本件異議意旨略以：異議人甲○○於民國95年3 月20日20時
    48分許，駕駛車號7J─9726號自小客車，在國道八號高速公
    路西向12公里處，遭內政部警政署國道公路警察局第八警察
    隊警員當場予以攔停，並指稱經以雷射測速槍測量異議人車
    速後，發現異議人時速高達140 公里，已經超速而當場掣單
    舉發，惟當時警員未依規定開啟警示燈、大燈及尾燈，即屬
    違法取締，違法採證不能作為證據，且警員開立罰單後不願
    下車交給異議人，反而叫異議人站在警車駕駛座旁車道上等
    候拿罰單，罔顧駕駛人安全、破壞執法者之形象與社會道德
    ，況當時黑夜視線不良，與異議人同行之車輛甚多，警員如
    何判定係異議人所駕車輛超速，亦未有合理說明，為此聲明
    異議等語。
二、按道路交通管理處罰條例第33條、第63條均於94年12月28日
    修正公布，且自95年7 月1 日起開始施行；又本件處罰係行
    政罰，自有95年2 月5 日生效施行行政罰法之適用，而依該
    法第5 條規定：「行為後法律或自治條例有變更者，適用行
    政機關最初裁處時之法律或自治條例。但裁處前之法律或自
    治條例有利於受處罰者，適用最有利於受處罰者之規定」，
    乃明定行政罰之法律或自治條例變更時之適用，採「從新從
    輕」之法律適用原則。查本件異議人即受處分人甲○○於95
    年3 月20日為本件違規行為後，高雄市政府於同年6 月2 日
    為本件裁罰處分，裁處時修正後之道路交通管理處罰條例尚
    未施行（95年7 月1 日始施行），本件即無新舊法比較之問
    題，亦無行政罰法第5 條之適用，從而，本件應適用異議人
    違規行為時即高雄市政府裁決時仍有效施行之修正前道路交
    通管理處罰條例，合先敘明。又按汽車行駛於高速公路或設
    站管制之道路，而不遵管制之規定者，處汽車駕駛人新臺幣
    （下同）3 千元以上6 千元以下罰鍰。汽車駕駛人有違反第
    33條第1 項情形者，除依原條款處罰鍰外，並記違規點數1
    點，修正前道路交通管理處罰條例第33條第1 項、第63條第
    1 項第1 款分別定有明文。
三、經查：
（一）異議人曾於95年3 月20日20時48分許，駕駛車號7J-9726
      號自小客車沿國道八號高速公路由東往西方向行駛，行經
      西向12公里處（該處規定之最高時速為100 公里）時，為
      警攔停指稱其以每小時140 公里之速度超速行駛，並掣單
      舉發等事實，為異議人所不爭執，惟以前詞置辯。查證人
      即本件舉發警員孫維泰已於本院審理時到庭具結證稱：當
      天伊與小隊長王永利一起值勤，由伊拿雷射槍測速，雷射
      槍是一對一，一次只瞄準一輛車，不受其他車輛的影響，
      不管測速的車輛旁邊前後是否有其他車輛，都可以精準測
      速，測速方式是用紅點（類似紅外線）瞄準要測速車輛的
      車頭，瞄準之後0.2 秒，受測車輛的速度就會顯示在儀器
      的螢幕上，伊可以看清楚有幾輛車子經過，因為路旁有路
      燈等語（見本院95年8 月23日訊問筆錄）。查證人孫維泰
      與異議人並不認識，業據證人孫維泰證述明確，2 人間並
      無恩怨嫌隙可言，衡情證人孫維泰當無甘冒偽證罪責任意
      構陷異議人違規之理；此外，復佐以證人孫維泰證詞內容
      前後一貫，且無瑕疵可指等情，其證詞自得採為本件事實
      認定之證據。
（二）再查，本件除證人孫維泰之證詞外，固無以錄影或照相等
      方式所拍攝之違規照片可供本院審酌，惟一般警員執行交
      通勤務，依法並未要求恆須錄影或以照相存證，且因行車
      速度隨時可改變，超速之違規情形稍縱即逝，倘要求值勤
      警員或舉發機關緊急錄影或照相，並須以此為證，實強其
      所難。因此，本院認雖無現場違規之照片另為佐證，但案
      發當時之現場舉發警員孫維泰既已到庭證述如前，已足證
      明異議人確有前揭於高速公路上超速行駛之事實，異議人
      空言否認有超速之行為云云，自難採信。至異議人固辯稱
      當時警員未依規定開啟警示燈、大燈及尾燈，違法採證不
      能作為證據，且警員叫異議人站在警車駕駛座旁車道上等
      候拿罰單，罔顧駕駛人安全、破壞執法者之形象與社會道
      德云云，惟證人孫維泰已到庭證述：當天值勤時有開大燈
      、尾燈，沒有開車頂的警示燈，因為規定是要攔停時才開
      警示燈，有叫異議人下車到警車旁邊等開罰單，但是有引
      導他到警車副駕駛座那邊（靠護欄處）等，並由小隊長站
      在車外陪他等語（見同上訊問筆錄），而異議人並未提出
      證據以實其說，尚難遽認本件舉發警員有攔停前未開啟警
      車大燈、尾燈，或叫異議人站在警車駕駛座旁車道上等候
      拿罰單之情形；又縱使舉發警員確有上開未開燈、叫異議
      人站在車道上等拿罰單之行為，亦僅屬該員警是否應負行
      政責任之問題，不影響本案違規事實之認定及裁罰，附此
      敘明。
四、綜上所述，異議人於上開時、地，確有在高速公路上駕車超
    速行駛之違規事實，原處分機關以異議人在高速公路超速行
    駛（即行駛於高速公路而不遵管制之規定）為由，依修正前
    道路交通管理處罰條例第33條第1 項、第63條第1 項第1 款
    之規定，裁處異議人罰鍰3 千元，並記違規點數1 點，核無
    違誤，本件異議為無理由，應予駁回。
五、據上論斷，應依道路交通案件處理辦法第19條，裁定如主文
    。
中    華    民    國    95    年    9     月    29    日
                        交通法庭  法  官  楊筑婷
以上正本證明與原本無異。
如不服本裁定，應於收受送達後5 日內向本院提出抗告狀。
中    華    民    國    95    年    10    月    2     日
                                  書記官  林靜慧


司法院資訊處製作；財團法人民間司法改革基金會備份。
